【裁判字號】    99,上易,708
【裁判日期】    991118
【裁判案由】    妨害自由
【裁判全文】
臺灣高等法院臺南分院刑事判決         99年度上易字第708號
上  訴  人
即  被  告  甲○○
上列上訴人因妨害自由案件，不服臺灣嘉義地方法院99年度易字
第641號中華民國99年9月30日第一審判決（起訴案號：臺灣嘉義
地方法院檢察署99年度偵字第5842號），提起上訴，本院判決如
下：
    主  文
上訴駁回。
    理  由
一、按依刑事訴訟法第350條、第361條、第362條、第367條規定
    ，不服地方法院之第一審判決，提起第二審上訴者，須提出
    上訴書狀，並應敘述「具體理由」，為上訴必備之程式。所
    稱具體理由，必係依據卷內既有訴訟資料或提出新事證，指
    摘或表明第一審判決有何採證、認事、用法或量刑等足以影
    響判決本旨之不當或違法，而構成應予撤銷之具體事由，始
    克相當；如未依上揭意旨指出具體事由，而僅泛言或單憑當
    事人自我說詞，指摘原判決採證認事違法、用法不當、判決
    不公、量刑過重等等，即屬未敘述具體理由，所提第二審上
    訴不合法律上之程式，得不經言詞辯論，由第二審法院予以
    判決駁回（最高法院98年度台上字第6531號刑事判決意旨參
    照）。
二、本件上訴意旨略以：被告對法律不懂，本案都是告訴人乙○
    ○暢所欲言，並對其所述均依法辦理，於今被告要在法庭上
    與乙○○當面對質云云。
三、經查被告甲○○因認其前媳張雅倫曾辱罵其三字經，且張雅
    倫之父乙○○曾寄發存證信函要求甲○○就其多次前往乙○
    ○位於嘉義縣竹崎鄉灣橋村灣橋270號之住家兼乙○○所經
    營之早餐店吵鬧及妨害名譽之事道歉，因而心生不滿，於民
    國99年7月19日上午10時25分許，於上開早餐店營業時間，
    前往乙○○上開住處兼早餐店，欲找張雅倫及乙○○理論，
    張雅倫之父乙○○見狀即拉下早餐店鐵門，向甲○○表示早
    餐店已打烊請其離開，甲○○竟基於留滯住宅罪之犯意，雖
    受乙○○出言要求離去仍留滯屋內，嗣警方據報於當日上午
    10時45分到場，甲○○仍拒絕離開等情，迭據被告於警詢、
    偵查及原審坦承不諱，核與告訴人於原審審理中證述相符，
    復有現場照片4張可佐。且被告雖於告訴人早餐店尚在營業
    時進入，然告訴人既已將鐵門關起，顯見並無繼續營業之意
    思至為明顯，被告於告訴人出言要求其離去，仍滯留於原處
    ，迄至員警據報來到告訴人住處仍未離開，顯已侵害告訴人
    居住安寧，又被告該次前往告訴人家中，係因認其子之前妻
    張雅倫曾辱罵其三字經前往理論，並經被告於警詢供明，再
    告訴人乙○○曾寄發存證信函要求被告道歉，亦有存證信函
    可憑，被告並非前往探視孫女，況依卷附被告之子何欣遠與
    告訴人女兒張雅倫之離婚協議書所載，關於渠2人所生女兒
    何右玲，其監護權及扶養權均歸張雅倫，協議書中並未協議
    被告有探視何右玲之權利，被告若欲探視其孫女，自應循民
    事途徑解決監護權或探視權之問題，而非藉故滯留告訴人住
    處而不離去，侵擾告訴人居住安寧，無從以探視孫女為由而
    卸免其責。原審因而認被告所犯留滯住宅罪事證明確，從形
    式上予之審查，並無違背法令之情形。再按「證人已由法官
    合法訊問，且於訊問時予當事人詰問之機會，其陳述明確，
    別無訊問之必要者，不得再行傳喚」，刑事訴訟法第196條
    定有明文，本案被告於原審行準備程序時，對檢察官所提出
    之證據之證據能力表示無意見，且未聲請調查證據，原審法
    院依職權傳訊乙○○，乙○○並以證人身分到庭具結證述伊
    請被告離開，被告均不願離開等情，原審法院於訊問完畢後
    ，當庭詢問被告對乙○○證言有何意見，被告僅陳述乙○○
    所經營早餐店與廚房之位置，並表示當時伊叫張雅倫出來，
    張雅倫沒有要出來等情，其後原審法院詢問有無證據調查時
    ，被告亦僅提出被告之妻潘秀金之驗傷單，足證原審法院已
    合法訊問證人乙○○，且已予被告詰問及充分辯駁該項證據
    證明力之機會，再者，乙○○之證詞核與被告於原審自承：
    「（當時乙○○有無請你離開？）難道他叫我離開我就要離
    開嗎？」、「（後來告訴人有無將早餐店鐵門關起來？）有
    ‥‥」、「（後來警察來時，告訴人有無請你離開）有，但
    我不願意離開‥‥」等語相符，是乙○○之證詞亦已明確無
    疑，上訴意旨非但並無隻字片語表明原審判決採證、認事、
    用法有何不當或違法之處，亦未陳明乙○○有何再傳訊之必
    要性，揆諸前開說明，即屬未敘述具體理由，自難認其上訴
    合於法律上之程式；其上訴不合法，應予駁回，並不經言詞
    辯論為之。
四、爰依刑事訴訟法第367條前段、第372條，判決如主文。
中    華    民    國    99    年    11    月    18    日
                  刑事第五庭    審判長法  官  楊明章
                                      法  官  黃國永
                                      法  官  趙文淵
以上正本證明與原本無異。
不得上訴。
                                      書記官  呂宬樂
中    華    民    國    99    年    11    月    18    日

司法院資訊處製作；財團法人民間司法改革基金會備份。
